臺灣高等法院臺南分院刑事判決　　100年度上訴字第682號
上　訴　人
即　被　告　洪許東波
指定辯護人　本院公設辯護人　簡松柏
上列上訴人因違反毒品危害防制條例案件，不服臺灣台南地方法
院100年度訴字第200號中華民國100年5月31日第一審判決（起訴
案號：臺灣台南地方法院檢察署99年度偵字第16607號），提起
上訴，本院判決如下：
    主  文
原判決撤銷。
洪許東波販賣第一級毒品，累犯，處有期徒刑拾柒年，扣案海洛
因伍包（驗餘淨重柒拾玖點零肆公克）、甲基安非他命肆包（驗
餘淨重壹佰參拾壹點陸玖公克），均沒收銷燬之；扣案海洛因包
裝袋伍只（總重參點零陸公克）、甲基安非他命包裝袋肆只（總
重柒點伍公克）、電子磅秤貳臺、夾鏈袋壹批（共柒拾捌個）、
行動電話貳支（號碼分別為0000000000、00000
00000，含SIM卡參片），均沒收。
    事  實
一、洪許東波前於民國93年間因施用、轉讓毒品案件及違反槍砲
    彈藥刀械管制條例等案件，經臺灣高雄地方法院以96年度聲
    字第905號裁定定應執行刑為3年9月，嗣經同院以96年度聲
    減字第4615號裁定，減刑並定應執行之刑為有期徒刑1年10
    月又15日確定，於96年11月11日執行完畢出監。
二、詎洪許東波猶不知悔改，於上揭執行完畢後之5年內，明知
    海洛因及甲基安非他命分別係毒品危害防制條例第2條第2項
    第1及2款所定之第一、二級毒品，不得非法持有、販賣，竟
    基於販賣第一、二級毒品牟利之犯意，以0000000000號、00
    00000000號行動電話作為聯絡毒品交易之用，於99年11月10
    日19時（起訴書及原判決均誤載為17時）25分許，在臺南市
    都市改制前之臺南縣永康市○○○街220號前，向真實姓名不
    詳綽號「安妮」之成年女子，以新臺幣（下同）24萬元之價
    格販入第一級毒品海洛因4包及以6萬元之價格販入第二級毒
    品甲基安非他命4包，準備伺機販賣與他人營利。嗣洪許東
    波因另案遭通緝，經警於同日19時（起訴書及原判決均誤載
    為17時）35分許，在上開地點，當場將其逮捕，並在其身上
    查獲海洛因4包（警卷扣押物品目錄編號1-4）、甲基安
    非他命4包（驗前總毛重147.78公克，空包裝總重7.50公克
    ，純度94％、驗前總純質淨重131.86公克，鑑定耗用0.17公
    克，驗餘淨重131.69公克）、電子磅秤2台、中小型夾
    鏈袋1批（共78個）、行動電話2支（含SIM卡3片，號碼分
    別為0000000000〈起訴書及原判決均誤載為0000000000〉、
    0000000000號〈為雙卡機〉及1片無法撥打號碼不詳）等物
    ；另在洪許東波所駕駛之車牌號碼4368-ZC號（起訴書及原
    判決均誤載為368-ZC號）自用小客車內查獲海洛因1包（
    警卷扣押物品目錄編號22。上開編號1、2、4及編號22，合
    計驗前淨重78.82公克、純度90. 27％、純質淨重71.15公克
    ，驗餘淨重78.68公克，另空包裝總重2.72公克；上開編號3
    ，驗前淨重0.37公克，驗餘淨重0.36公克，另空包裝總重0.
    34公克）並予以扣案，始悉上情。
三、案經臺南市政府警察局第六分局報請臺灣臺南地方法院檢察
    署檢察官偵查起訴。
    理  由
甲、程序部分：
  (一)本件下引卷附之供述證據，被告及其指定辯護人於本院準備
    程序時，均表示同意有證據能力（見本院卷第44頁正面），
    且本院審酌各該證據作成之情況，並無程序違法或有何意思
    不自由情形，復經原審及本院於審判期日就上開證據依法進
    行提示、調查、辯論，且與本案待證事實間復具有相當之關
    聯性，以之為本案證據並無不當，自得採為本件認定事實之
    基礎，故依刑事訴訟法第159條之5第1項規定，認有證據能
    力。
  (二)被告雖於本院審理中爭執其在警詢之自白之任意性（詳本院
    卷第57頁正面），惟查，警詢筆錄內容為詢問過程之整理，
    並無與被告意思相違背之處，另警員詢問過程，被告全程幾
    乎閉目回答問題，並無身體不適或不明瞭員警提問內容之情
    形，警員詢問態度良好，亦無大聲嚇斥、恐嚇、利誘情事，
    有勘驗筆錄附卷可稽（詳本院卷第62-66頁）；況被告於原
    審審理時已供稱：「對於被告洪許東波於警詢、偵訊、本院
    之前訊問中所為之陳述，有何意見？（提示臺南市警察局第
    六分局南市警六刑字第09946025870號警卷第3-7頁、臺灣臺
    南地方法院檢察署99年度偵字第16607號偵卷第4-5頁、本院
    99年度聲羈字第402號刑事聲羈卷第5-8頁、本院100年度偵
    聲字第1號刑事延押卷第5-8頁、本院卷第38-44頁並告以要
    旨）均實在。」等語（詳原審卷第54頁正面），足見被告於
    警詢之自白，並無違反任意性之問題。
乙、實體部分：
一、訊據被告洪許東波矢口否認有販賣第一級毒品之犯行，辯稱
    ：我所認罪是指意圖施用而持有，而非意圖販賣而持有。在
    警察局、檢察官那邊他們是問我說過去曾否賣過給誰，所以
    他們覺得這次我也有想要賣的意思，只是還沒有賣出去，沒
    有抓到買的人而已。本案抓到那時候我已經有犯兩案，其中
    一案已判刑25年確定，另一案係在99年4月間被查獲，現尚
    在台南地院審理中，我那天被抓到的時候，警察說你已經第
    三次了，要判無期徒刑，如果我承認「準備要賣」會判比較
    輕，到了法庭我也是照著這樣說「準備要賣」，但是原審竟
    然判刑16年，沒有給我減刑。我當時說向綽號「安妮」之女
    子購入本案被查獲之毒品一節，是亂說的，是想說供出藥頭
    能否判輕一點，警察沒有照我的意思去製作筆錄，所以在警
    察局的自白不是出自我自己的意思。至於後來在本案聲押庭
    及延押庭，我是供述99年4月間被查獲那件，我有在販賣毒
    品，利潤多少，不是承認本案我有在販賣，且本案被查獲之
    毒品是99年4月間被查獲那件販賣所剩，我這次被抓到的時
    後身上還有錢以日仔會方式在借別人，又不缺錢，所以那些
    毒品我是要自己吃的，不是要販賣的。當時我被抓到的時候
    ，我是要租房子，所以毒品才會帶在身上云云。公設辯護人
    提出辯護稱：本件被告所觸犯的行為，無論是構成販賣罪或
    意圖販賣而持有罪，依據警詢、檢察官偵查及原審審理期間
    被告的自白都符合毒品危害防制條例第17條第2項的規定，
    請求依該規定減輕被告的刑罰；另即使構成販賣既遂罪，因
    這案子也只是買入，還無毒品散播出去，若科處有期徒刑十
    五年以上仍有情輕法重的現象，請求再依刑法第59條的規定
    酌減被告的刑責等語。經查：
  (一)按毒品危害防制條例之販賣毒品罪、意圖販賣而持有毒品罪
    及持有毒品罪，皆以持有毒品為其基本事實。其區別標準，
    在於取得或持有毒品之始，有無販賣營利之意圖為斷；販賣
    毒品罪，不以販入毒品後，復行賣出為必要，凡行為人基於
    營利之目的，而將毒品販入或賣出，有一於此，其犯罪即已
    完成；意圖販賣而持有毒品罪，乃行為人以意圖營利而販入
    以外之原因而持有毒品，其後始起意營利販賣；若行為人於
    持有毒品之始終，均無販賣營利之意圖，則僅屬單純持有毒
    品犯行。茲本件應探究者，厥為被告持有扣案毒品是否有營
    利之意圖？又該營利之不法意圖，是在取得或持有系爭毒品
    之始，或是在持有扣案毒品後，始起意營利販賣？分析如下
    ：
  (1)被告於警詢已供承「（你所購得1、2級毒品海洛因、安非他
    命，作何用途？）我是用來販賣給不特定對象之用，及自己
    施用。」（本院勘驗警詢光碟結果：有些拿來賣，有些拿來
    吸食。）等語（詳警卷第4頁、本院卷第62頁）；於偵查中
    復供稱「今天所查扣的毒品是要賣給別人的。我昨天才剛跟
    綽號『安妮』的女子購買【準備要販賣】就被查獲，海洛因
    我買了24萬元，安非他命（實係甲基安非他命）我買了6萬
    元。」等語（詳偵卷第5頁）；嗣於聲羈庭中亦供稱「我向
    綽號『安妮』的女子購買而為警查扣的第1、2級毒品，是在
    被警查獲地點之前面交易的。我買這些毒品之前【就打算要
    販賣】。」等語（詳聲羈卷第6頁）；於延押庭中又供稱「
    被抓到那次，海洛因買24萬，另外買安非他命（實係甲基安
    非他命）6萬。那次我【預計要賣】，但是還沒有開始賣就
    被查獲了。」等語（詳偵聲卷第6頁）。再參以被告被警查
    獲當場查扣之電子磅秤2台及夾鏈袋1批，乃實務上常見販賣
    毒品所用之秤重及分裝之工具，若被告販入扣案之海洛因、
    甲基安非他命僅係供己施用，衡情應無使用上開工具之必要
    ，況扣案之夾鏈袋1批，有中小型之分，且有5種規格之別，
    有勘驗筆錄附卷可稽（詳本院卷第100-106頁）。又正常人
    之海洛因一般劑量為每4小時施用5至10毫克（純品）（即每
    日30至60毫克），其最低致死劑量為200毫克（若單次使用
    超過此劑量即有致命之可能性）；甲基安非他命每日正常使
    用劑量從2.5至25毫克之間，其最低致死劑量為1公克。惟久
    用成癮者對該等藥物產生耐藥性，其程度因個人體質、使用
    頻率與接觸時間之長短而異，可使其致死劑量增至數倍或10
    倍以上，此有行政院衛生署管制藥品管理局93年10月1日管
    檢字第0930009353號函可參（載於法官辦理刑事案件參考手
    冊(一)第313頁）。經查，僅就本件查獲之警卷扣押物品目
    錄編號1、2、4及22海洛因（合計驗前淨重78.82公克、純度
    90.27％、純質淨重71.15公克）部分，依該函所載正常人之
    每日最高劑量60毫克（純品）施用耐受量計算，上開海洛因
    即至少可供施用約1,186日（將近3年3月），又縱以較寬之
    標準，即以成癮者每日使用量200毫克計算，上開海洛因亦
    可供施用約356日（將近1年）；另就本件查獲之甲基安非他
    命4包（純度94％、驗前總純質淨重131.86公克）部分，依
    該函所載正常人之每日最高劑量25毫克（純品）施用耐受量
    計算，至少可供施用約5,275日（將近14年半），又縱以較
    寬之標準，即以成癮者每日使用量1公克計算，亦可供施用
    約132日（將近4個半月）。查扣之海洛因、甲基安非他命如
    果僅供被告施用，豈需如此大量？上開查獲之毒品，顯然遠
    超過一般施用毒品者單為供施用所持有之數量，亦與單純施
    用之人通常係少量購買之情形有異，自足認被告購入前揭毒
    品並非單純供自己施用。另海洛因危害人體健康甚鉅，檢警
    查緝毒品甚為嚴厲，一般施用毒品者購買取得毒品不易，且
    價格因而相當昂貴，而對於販賣者之處罰亦重，故依一般社
    會經驗，施用毒品之人，若係為供自己吸食之用，通常均循
    固定管道向毒販購買足供自己短時間施用之少量毒品。又海
    洛因價格昂貴，且臺灣氣候潮濕，海洛因久放容易受潮耗損
    ，甚或變質，保存實屬不易；況一般施用毒品者，其隨時持
    有毒品之數量有限，縱屬至愚亦不致囤積大量毒品以供施用
    ，蓋警察機關查緝毒品，不遺餘力，囤積毒品愈多，囤積愈
    久，被查獲之風險愈大。觀諸被告曾有違反毒品危害防制條
    例之前科（見臺灣高等法院被告前案紀錄表），對此理當知
    之甚明，其竟1次購買扣案之海洛因、甲基安非他命，以其
    購買之數量、花費之金額共30萬元觀之，顯無僅為單純供己
    施用即甘冒毒品久放耗損變質及遭警查緝獲判重刑之風險之
    可能，衡情當係基於營利之意圖而大量販入，進而伺機販出
    。綜上，被告持有扣案毒品，顯有販賣營利之意圖，非僅屬
    單純供己施用而持有毒品，至為灼然。雖被告於上開警詢供
    承「（你所購得1、2級毒品海洛因、安非他命，作何用途？
    ）我是用來販賣給不特定對象之用，及自己施用。」等語（
    詳警卷第4頁），於原審審理中亦供稱：「我是想我施用不
    完的話，是要販賣沒錯。」等語（詳原審卷第54頁背面），
    縱然無訛，則其尚非「持有毒品之始終，均無販賣營利之意
    圖」，其自非僅屬單純持有毒品之犯行，併此敘明。
  (2)按行為人苟以主觀上營利售賣意圖而販入毒品，其雖未及賣
    出，仍應論以販賣毒品罪既遂罪責；如非以營利售賣意圖而
    販入，或因其他原因而持有，嗣起意圖利售賣，尚未著手於
    賣出行為，始成立意圖販賣而持有毒品罪責（參照最高法院
    100年度台上字第2176號判決）；行為人以意圖販賣而販入
    以外之原因而取得毒品，其後始起意圖營利之目的而持有該
    毒品，此【意思要件之變更】，自應於事實欄內為詳實之記
    載，然後於理由內說明其憑以認定之證據（參照最高法院
    100年度台上字第3909號判決）。查被告雖有施用毒品罪之
    前科，已如前述，但其亦有已判決確定之販賣毒品罪前科，
    計販賣第1級毒品罪共8罪、販賣第2級毒品罪1罪（詳台灣高
    等法院高雄分院99年上訴字第560號判決、99年7月6日最高
    法院99年台上字第6422號判決，有台灣高等法院被告前案紀
    錄表附卷可稽），另其於98年12月間及99年3、4月間販賣第
    1、2級毒品案，尚在原審法院以99年訴字第810號案審理中
    （偵查案號：台南地檢99年偵字第7015、7409號，詳本院卷
    第94-98頁99年6月9日起訴書及被告前案紀錄表），而被告
    於本案之警詢中另供稱：大約在99年8月間，我曾販賣1、2
    級毒品海洛因、安非他命給綽號「石頭」、「明仔」、「阿
    宗」、「豬仔」、「阿華」、「坤山」、「秀美」、「瑞仁
    」、「高樹」等人（詳警卷第5頁），於偵查中、聲羈庭中
    亦均為同一供述（詳偵卷第5頁、聲羈卷第6頁），於延押庭
    中復為相同供述，惟販賣時間更改為99年3月間（詳偵聲卷
    第7頁），足見被告於本案被查獲之前，已有多次販賣1、2
    級毒品之犯行。另被告於警詢且供稱「我被查扣之毒品係於
    99年11月10日【被查獲前10分鐘】，…向綽號『安妮』之女
    子購得…」等語（詳警卷第4頁），而其於聲羈庭中復供稱
    「我向綽號『安妮』的女子購買而為警查扣的第1、2級毒品
    ，…。我【買這些毒品之前就打算要販賣】。」等語（詳聲
    羈卷第6頁），況依常情，亦無在短短10分鐘內，即由供己
    施用之意思變更為圖利售賣之犯意之理，足見被告向綽號「
    安妮」之女子購買扣案之毒品【之初】，即係延續先前多次
    販毒牟利之犯行而繼有販賣營利之意圖，尚非僅係供己施用
    之目的而購入，則自無「嗣後起意圖利售賣，意思要件有變
    更」之問題，即被告自非「意圖販賣而持有毒品」之犯行，
    彰彰明甚。
  (二)被告雖辯稱：本案被查獲之毒品是99年4月間被查獲那件販
    賣所剩，該案尚在台南地院審理中云云，惟查，本案係在99
    年11月10日被查獲，距離同年4月間已有7個月之久，而海洛
    因久放容易受潮耗損，甚或變質，保存實屬不易，能否置放
    逾7月之久？已令人質疑，況被告於警詢已供稱「我被查扣
    之毒品係於99年11月10日【被查獲前10分鐘】，…向綽號『
    安妮』之女子購得…」等語（詳警卷第4頁），是被告此節
    所辯，自不足採。雖被告於本院審理中提出答辯狀辯稱：原
    審判決事實欄雖認定被告「於99年11月10日，在臺南市都市
    改制前之臺南縣永康市○○○街220號前，向真實姓名待查名
    為曾靜妮之成年女子，以24萬元之價格販入第一級毒品海洛
    因4包及以6萬元之價格販入第二級毒品甲基安非他命4包，
    準備伺機販賣與他人營利。」等情，惟「曾靜妮」就被警移
    送以24萬元販賣第一級毒品海洛因及以6萬元販賣第二級毒
    品甲基安非他命予被告之犯嫌，業經臺灣台南地方法院檢察
    署檢察官於100年5月10日諭知不起訴處分，足見原審判決所
    認定之被告犯罪事實與卷證資料不符云云，並提出該署100
    年度偵字第4245號不起訴處分書為憑（詳本院卷第84-90頁
    ）。經查，被告之警詢筆錄有證據能力，且其於警詢之自白
    並無違背任意性，有如前述，況本案查扣之毒品並非前案販
    毒所遺留之物，亦如上述，則本案查扣之毒品自係被告向他
    人所購入無訛，況被告之原審公設辯護人之辯護書更載稱：
    據被告向辯護人陳稱，……事發當天是綽號「安妮」的女子
    一再向被告兜售，稱要以較便宜的價錢讓與被告。被告聽其
    所報價格，覺得有利可圖，一時心動才會與「安妮」相約在
    臺南市永康區○○○街220號前交易，不料剛交易完成不久，
    即為警所查獲等語（詳原審卷第35頁背面）；而曾靜妮之所
    以獲不起訴處分，係因移送機關除被告之單一指證外，未有
    其他偵查作為致未查獲曾靜妮販賣毒品予被告之積極證據或
    補強證據。是被告所提出之該不起訴處分書，並不足為有利
    被告之認定，併此敘明。又檢察官雖於起訴書末段認定：
    本件被告雖坦承有販賣毒品予「石頭、明仔、阿宗、豬仔、
    阿華、坤山、秀美、瑞仁、高樹」等人之犯行，惟此僅為被
    告之單一自白，尚查無其他向被告購買毒品之證人陳述做為
    相關佐證，要難遽認被告有販賣第一、二級毒品之犯行，然
    此部分若成罪，與上開起訴之部分因吸收關係而具有裁判上
    一罪之關係，爰不另為不起訴處分等情，惟查被告於警詢中
    為上開自白係指在99年8月間之事，自係在本案被查獲之前
    ，核與本院對本案認定之犯行，毫無關聯，自亦不能執此檢
    察官之認定而為有利被告於本案之認定，併此敘明。
  (三)此外復有事實欄所述被查獲之海洛因5包、甲基安非他命4包
    、電子磅秤2台、夾鍊分裝袋1包、行動電話2支（含SIM卡3
    片）等證物扣案可佐，及法務部調查局濫用藥物實驗室100
    年1月11日出具之調科壹字第10023002030號鑑定書及內政部
    警政署刑事警察局99年12月3日出具之刑鑑字第0990162224
    號鑑定書各1紙、扣案毒品照片2張附卷足稽（分見偵卷第85
    、70頁，警卷第12頁）。
  (四)按一般民眾普遍認知之毒品非法交易，向為政府查禁森嚴且
    重罰不寬貸，衡諸常情，倘非有利可圖，絕無平白甘冒被重
    罰風險之理，況被告已有多次販毒之前科，有已判決確定者
    ，有尚在審理中者，有如前述，而其在延押庭中亦自承「之
    前有成功賣出的部分，我大約是海洛因一兩以12萬元買進，
    約賣16萬元。安非他命我是一兩以3萬元買入，約賣3萬3、3
    萬5左右。」等情（詳偵聲卷第6-7頁），況被告之原審公設
    辯護人之辯護書更載稱：據被告向辯護人陳稱，……事發當
    天是綽號「安妮」的女子一再向被告兜售，稱要以較便宜的
    價錢讓與被告。被告聽其所報價格，【覺得有利可圖】，一
    時心動才會與「安妮」相約在臺南市永康區○○○街220號前
    交易，不料剛交易完成不久，即為警所查獲等語（詳原審卷
    第35頁背面），而被告對於毒品海洛因、甲基安非他命價格
    昂貴，取得不易，毒品交易為政府檢警機關嚴予取締之犯罪
    ，法律並就此懸有重典處罰，當知之甚稔，而被告倘無從中
    賺取差價，豈有甘冒重典購入本案毒品再伺機販賣與他人營
    利之理？是被告主觀上顯有【販入毒品再伺機販賣以營利】
    之意圖，至為灼然。
  (五)綜上，被告上開所辯無非事後卸責之詞，不足採信，本件事
    證已甚明確，被告犯行堪以認定，應予依法論科。
二、論罪科刑：
  (一)按行為人苟以主觀上營利售賣意圖而販入毒品，其雖未及賣
    出，仍應論以販賣毒品罪既遂罪責，是核被告洪許東波所為
    ，係犯毒品危害防制條例第4條第1、2項之販賣第一、二級
    毒品罪。公訴人認係犯同條例第5條第1、2項之意圖販賣而
    持有第一、二級毒品罪，尚有未洽，惟社會之基本事實同一
    ，爰變更起訴法條並予審理。被告持有第一、二級毒品之低
    度行為，為販賣毒品之高度行為所吸收，不另論罪。又被告
    一行為觸犯販賣第一級、第二級毒品2罪，為想像競合犯，
    依刑法第55條之規定，應從較重之販賣第一級毒品罪處斷。
  (二)被告有犯罪事實欄所載之科刑及執行紀錄，有台灣高等法院
    被告前案紀錄表在卷可按，其於5年之內再犯本件有期徒刑
    以上之罪，為累犯，除死刑、無期徒刑部分外，餘罰金部分
    依法加重其刑。又被告就所犯販賣第一級毒品罪，於偵查及
    審判中均已自白，有偵審筆錄附卷可稽（詳偵卷第5頁，原
    審卷第40頁正面、第54頁背面），應依毒品危害防制條例第
    17條第2項規定減輕其刑。罰金部分，被告有加重及減輕刑
    罰事由，依刑法第71條第1項規定，先加後減之。
  (三)按刑法第59條規定犯罪情狀顯可憫恕者，得酌量減輕其刑，
    固為法院依法得自由裁量之事項，然非漫無限制，必須犯罪
    【另有特殊之原因與環境】，在客觀上足以引起一般同情，
    認為即予宣告【法定最低度刑期】猶嫌過重者，始有其適用
    。是為此項裁量減刑時，必須就被告全部犯罪情狀，予以審
    酌在客觀上是否有足以引起社會上一般人之同情，而可憫恕
    之情形，並於判決理由內詳加說明，始稱適法。查被告雖販
    入之海洛因5包（純度90.27％、純質淨重71.15公克）及甲
    基安非他命4包（純度94％、驗前總純質淨重131.86公克）
    ，數量不少，且尚未售出，與一般大盤毒販販毒重量動輒數
    百公克甚或數公斤以上，顯然有別，亦屬同法第57條各款應
    審酌量刑之標準，況其已有多次販毒之前科，有已判決確定
    者，有尚在審理中者，有如前述，竟不知悔改，因利慾薰心
    而故態復萌，再犯本案，似難認其犯罪有何特別之原因、環
    境，而足以引起客觀上一般之同情，揆諸上開說明，尚不得
    據為酌量減輕之理由（最高法院96年度台上字第2933號判決
    參照），況被告所犯販賣第一級毒品罪，其最低法定本刑雖
    為無期徒刑，然依毒品危害防制條例第17條第2項規定減輕
    其刑後，本院另審酌其為累犯，品行不佳，且被查扣之毒品
    數量非少，因而量處有期徒刑17年，自無宣告法定最低度刑
    期猶嫌過重之問題，故本院不再依刑法第59條規定遞減其刑
    ，併此敘明。指定辯護人提出辯護稱本案只是買入毒品，還
    無毒品散播出去，被告涉案之情節尚輕，若科以最低度刑，
    仍然存在情輕法重，應有刑法第59條規定之適用，量刑始符
    合罪刑相當原則等語，尚非可採。
三、原審以被告罪證明確，因予論罪科刑，固非無見，惟查：(一)
    被告係犯販賣第一級毒品罪，原審判決認係犯意圖販賣而持
    有第一級毒品罪，尚有未洽。(二)海洛因之包裝袋5個（編號1
    、2、4及編號22之空包裝總重2.72公克，編號3之空包裝總
    重0.34公克，共3.06公克）及甲基安非他命包裝袋4個（空
    包裝總重7.50公克），有上開法務部調查局濫用藥物實驗室
    100年1月11日出具之調科壹字第10023002030號鑑定書及內
    政部警政署刑事警察局99年12月3日出具之刑鑑字第0990162
    224號鑑定書各1紙附卷可稽，因均為防潮之用，自為被告所
    有供販賣毒品犯罪所用之物，應依刑法第38條第1項第2款之
    規定，宣告沒收，詎原判決認「上揭包裝袋，因原係供包裝
    上開毒品之用，縱於檢測時將上開毒品取出，勢仍有微量毒
    品沾附其上無法析離，皆應依毒品危害防制條例第18條第1
    項前段之規定沒收銷燬之」云云，亦有不當。(三)扣案之甲基
    安非他命4包，驗前總毛重147.78公克，扣除空包裝總重7.
    50公克，再以純度94％計，驗前總純質淨重131.86公克，另
    鑑定耗用0.17公克，則驗餘淨重131.69公克，有上開內政部
    警政署刑事警察局鑑定書1紙附卷可稽，則原判決主文載稱
    「安非他命肆包（驗前總純質淨重約壹佰參拾壹點捌陸公克
    ，含包裝袋肆只）沒收銷燬之。」，同有不當。被告上訴意
    旨稱其僅係基於施用目的而持有扣案之毒品云云，而指摘原
    判決認事用法不當，雖無理由，惟原判決既有上開可議之處
    ，自無可維持，應由本院撤銷改判。爰審酌被告自己有施用
    海洛因及甲基安非他命之惡習，當知毒品對於人體身心殘害
    頗大，竟為求獲利而伺機出售，查扣之毒品數量眾多，如經
    販售，危害他人非小，亦將敗壞社會治安，所幸尚未賣出，
    犯罪所生損害非鉅，犯後坦承犯行，兼衡其智識程度及檢察
    官求處刑度等一切情狀，量處有期徒刑17年（本案檢察官雖
    未上訴，係由被告上訴，惟因原審判決適用法條不當而經本
    院撤銷，有如前述，故其量刑自無「禁止不利益變更原則」
    之適用）。扣案之海洛因5包（警卷扣押物品目錄編號1-4、
    22，編號1、2、4及編號22，合計驗前淨重78.82公克，純度
    90.27％，純質淨重71.15公克，驗餘淨重78.68公克；編號3
    ，驗前淨重0.37公克，驗餘淨重0.36公克，合計驗餘淨重共
    79.04公克）及甲基安非他命4包（驗前總毛重147.78公克，
    純度94％，驗前總純質淨重131.86公克，鑑定耗用0.17公克
    ，驗餘淨重131.69公克），係查獲之第一、二級毒品，皆應
    依毒品危害防制條例第18條第1項前段之規定沒收銷燬之。
    海洛因之包裝袋5個（編號1、2、4及編號22之空包裝總重2.
    72公克，編號3之空包裝總重0.34公克，共3.06公克）及甲
    基安非他命包裝袋4個（空包裝總重7.50公克），均為防潮
    之用，自為被告所有供販賣毒品犯罪所用之物，爰依刑法第
    38條第1項第2款之規定，宣告沒收；行動電話1支（IMEI：
    00000000000，SIM卡號碼為0000000000號），係供被告向綽
    號「安妮」之成年女子販入毒品時聯絡之用，業據被告於原
    審供述在卷（詳原審卷第55頁），爰依刑法第38條第1項第2
    款之規定，宣告沒收；另電子磅秤2臺，係預備供被告販賣
    時秤量毒品所用、中小型夾鏈袋1批（共78個），係預備供
    分裝販賣之毒品所用、行動電話1支（IMEI：0000000000000
    00「此機為雙卡機」，一支SIM卡號碼為0000000000號，另
    一支SIM卡號碼不詳）係供被告預備販賣毒品時聯絡之用，
    爰分別依刑法第38條第1項第2款之規定，均宣告沒收。至扣
    案之0000000000號行動電話1支、電話簿2本、帳冊1本等物
    ，係供被告聯絡民間放款之用，現金18,900元係供被告日常
    生活之用，分別據被告於警詢（見警卷第5頁）及原審審理
    中（見原審卷第55頁）供明在卷，且無證據顯示係供被告犯
    罪所用、犯罪預備或犯罪所得之物，自不予以沒收，併此敘
    明。
據上論斷，應依刑事訴訟法第369條第1項前段、第364條、第299
條第1項前段、第300條，毒品危害防制條例第4條第1項、第2項
、第17條第2項、第18條第1項，刑法第11條、第55條、第47條第
1項、第38條第1項第2款，判決如主文。
本案經檢察官蘇南桓到庭執行職務。
中    華    民    國   100    年    10    月    13    日
                  刑事第七庭    審判長法  官  李文福
                                      法  官  高榮宏
                                      法  官  陳顯榮
以上正本證明與原本無異。
如不服本判決應於收受送達後10日內向本院提出上訴書狀，其未
敘述上訴理由者，並得於提起上訴後10日內向本院補提理由書（
均須按他造當事人之人數附繕本）「切勿逕送上級法院」。
                                      書記官  蔡財
中    華    民    國   100    年    10    月    14    日
附錄：本案論罪科刑法條
毒品危害防制條例第4條第1、2項：
製造、運輸、販賣第一級毒品者，處死刑或無期徒刑；處無期徒
刑者，得併科新臺幣2千萬元以下罰金。
製造、運輸、販賣第二級毒品者，處無期徒刑或7年以上有期徒
刑，得併科新臺幣1千萬元以下罰金。